臺灣高等法院刑事判決
111年度上易字第233號
上  訴  人  
即  被  告  謝宛真
選任辯護人  吳孟良律師
上列上訴人因妨害自由案件，不服臺灣臺北地方法院110年度易
字第383號，中華民國110年10月29日第一審判決（起訴案號：臺
灣臺北地方檢察署109年度偵字第17699號），提起上訴，本院判
決如下：
    主  文
原判決撤銷。
乙○○無罪。
    理  由
一、公訴意旨略以：上訴人即被告乙○○與告訴人甲○○為同事關係
    ，於民國109年6月3日19時5分許，兩人在臺北市○○區○○○路0
    段00號00樓辦公室因故發生爭執，告訴人以LINE撥打電話，
    向主管報告遭被告騷擾之事，詎被告為使告訴人提供該主管
    回傳之LINE文字訊息予其查看，竟基於強制之犯意，於告訴
    人在羅斯福路2段75號前攔停計程車欲離去之際，二度阻止
    欲搭乘計程車之告訴人關上後座車門，並作勢要擠上該計程
    車，迫使告訴人退出，無法搭車離去，以此強暴方式，妨害
    告訴人自由行動之權利，因認被告涉犯刑法第304條第1項之
    強制罪嫌。
二、按犯罪事實應依證據認定之，無證據不得認定犯罪事實；不
    能證明被告犯罪者，應諭知無罪之判決，刑事訴訟法第154
    條第2項、第301條第1項分別定有明文。而認定犯罪事實所
    憑之證據，雖不以直接證據為限，間接證據亦包括在內，然
    無論直接證據或間接證據，其為訴訟上之證明，均須達於通
    常一般之人不致有所懷疑，而得確信其為真實之程度，始得
    據為有罪之認定，倘其證明尚未達此一程度，仍有合理之懷
    疑，自不得遽為被告有罪之判決。且依無罪推定原則、被告
    無自證無罪之義務，苟積極證據不足為不利於被告事實之認
    定，即應為有利於被告之認定，更不必有何有利之證據。又
    刑法第304條強制罪，以強暴、脅迫使人行無義務之事或妨
    害人行使權利為其構成要件。所謂強暴，指以有形之暴力行
    為加諸被害人以抑制其抗拒或自由行動之謂；脅迫則是以言
    詞或舉動顯示加害他人之意思，使其畏懼而影響意思決定之
    自由，雖非以被害人之自由完全受其壓制為必要，惟仍以其
    手段依客觀觀察足認有以相當程度有形力之行使、表現，致
    特定人意思決定自由受限而行無義務之事或妨害人行使權利
    。且行為人並須具備強制之主觀犯意，始克成立。
三、檢察官起訴被告涉犯強制罪，主要以被告之供述、告訴人之
    指訴、證人高碧昇之證述、現場錄影光碟及畫面截圖為據。
    訊據被告固坦承於上開時、地與告訴人發生爭執，惟堅決否
    認有何強制犯行，辯稱：我沒有使用強暴、脅迫等不法手段
    妨害告訴人行使權利，也沒有強制的不法犯意等語。
四、經查：
　㈠被告於109年6月3日19時5分許，在臺北市○○區○○○路0段00號
    前，與告訴人發生爭執，過程中告訴人曾經先後攔下2部計
    程車，但最後並未搭乘所攔下計程車離去之事實，為被告坦
    承在卷，核與告訴人之指訴情節（見偵卷第14、50頁、原審
    卷第33至34頁）相合，且有證人高碧昇之證述（見偵卷第71
    至72頁）可參，及現場錄影光碟（見光碟存放袋）及畫面截
    圖（見偵卷第19至23頁）可稽。
　㈡檢察官雖認被告先後2次阻止告訴人關上計程車後座車門，並
    作勢擠上計程車，以強暴方式妨害告訴人搭乘計程車離開現
    場之權利云云，惟查：
　　⒈依告訴人於警詢時所指：我當時以手機向長官報告被告對
      我大吼大叫及拍打我右手臂之事，被告覺得我在說她壞話
      ，想要搶手機不讓我傳送訊息，我想搭計程車回家，被告
      不讓我上車，甚至想擠上計程車，要求我陪她去找長官把
      私事講明白等語（見偵卷第14頁）；於偵訊時指稱：當時
      我與被告發生爭執，我打給長官詢問公司有無相關懲戒規
      定可以制止，被告就動手搶我的手機，但沒搶到，後來我
      到路邊攔計程車，我已經上車，被告硬要擠進來，不讓我
      關門，後車一直按喇叭，我只好下車，經過30秒後我再攔
      另一台車，我有上車，但被告又硬要上車，我擋住她，被
      告沒有進去車內，但我無法關門，只好又下車等語（見偵
      卷第50頁）；於原審審理時指稱：我與被告在電梯內就有
      爭執，下樓後我有事打電話給一位經理，要問一些公司的
      事情，但被告認為我在誹謗她，就一直纏著我，一直要我
      帶她去找經理澄清，一直阻擋我上計程車，我攔下2部計
      程車，被告一直不讓我上車，我上車後要關車門，被告就
      把車門拉住，不然就是她整個人擠進來，讓我沒辦法走，
      所以我只能下車等語（見原審卷第33至34頁）。另依證人
      即同事高碧昇所述：告訴人攔計程車要走，被告就攔住不
      讓告訴人走，也要進去計程車，告訴人沒辦法就退出來，
      這樣子有2次等語（見偵卷第71至72頁）。其2人固稱被告
      先後2次均有阻擋或攔住告訴人上計程車，及要跟隨告訴
      人一起進入計程車之行為。
　　⒉然依告訴人所提出、由證人高碧昇拍攝之現場錄影紀錄，
      經原審及本院勘驗結果略以：告訴人及被告從畫面右方走
      出，雙方一起往畫面左方走去，被告以右手觸碰告訴人左
      手臂，告訴人甩動左手臂並說「走開啦」，隨後告訴人走
      向1台計程車，並將右後座車門打開，站在車門口，被告
      亦走向該計程車，站在右後座車門口，告訴人回頭與被告
      對話，被告並無以身體擋住或以肢體拉扯阻止告訴人之動
      作等情，有原審勘驗筆錄（見原審卷二第29頁）、本院勘
      驗筆錄及所附錄影畫面截圖可憑（見本院卷第77、79至83
      頁）。且依告訴人所述，上開錄影紀錄即係其所指第2次
      攔停計程車之經過情形（見原審卷二第42頁），卻未見被
      告有何告訴人及證人高碧昇所稱阻擋或攔住告訴人上車、
      跟隨告訴人一起進入車內等行為，是告訴人及證人高碧昇
      上開所述內容，已難認與客觀事證全然相符。且證人之證
      言係依其記憶所為陳述，惟人之記憶，究非如攝錄器材，
      得以不受態度、情緒、立場、主觀感受等影響，忠實且中
      立反應出曾經發生的事實，是在其等陳述存在若干出入，
      或與現場畫面存在非因攝錄角度影響而生之差異時，亦難
      逕以證人之證言據為不利被告之認定。又檢察官雖以被告
      跟隨告訴人走向計程車，曾將手放在右後車門，站在告訴
      人與右後車門中間與告訴人對話，認告訴人因而無法關閉
      車門等語(見本院卷第77頁)；惟依錄影畫面所示（見本院
      卷第79至83頁），被告僅短暫碰觸車門，而非持續將車門
      拉住，且告訴人回頭與被告對話，亦無坐進計程車或關閉
      車門之舉動，雙方僅止於言語而未有明顯肢體動作，難認
      被告所為，已達於有形之暴力，致抑制告訴人行動自由之
      程度。
　　⒊被告於偵訊時供稱：告訴人有攔2部計程車，第1部我有試
      圖要坐進去，但告訴人就下來了，後來告訴人攔第2部計
      程車，我就跟著他等語（見偵卷第50至51頁），固坦承其
      有「試圖」要坐進去第1部計程車。惟依告訴人所述，其
      當時以手機向長官舉報被告不當行為、詢問有無相關懲戒
      規定等語，則被告所辯為當面向長官澄清，請求告訴人帶
      其一起去找長官，才試圖要進入計程車，並無妨害告訴搭
      車之不法犯意等語，尚非無據。況此部分實際情形為何，
      並無客觀事證可供審認，是否達於有形之暴力程度，亦非
      無疑。是被告是否確有以強暴或脅迫使告訴人行無義務之
      事，或妨害其行使權利之主觀犯意，仍有可疑。
五、綜上所述，被告不以理性方式解決糾紛，在路邊緊隨告訴人
    一再爭執，固然可議，其行為結果對於告訴人開啟計程車門
    後之舉動非無影響，並導致時間延宕，而使告訴人受有遭被
    告攔阻，妨礙上車之感受。但公訴意旨所舉事證，既不足以
    證明被告有以強暴或脅迫方式，妨害告訴人自由行動之主觀
    犯意與客觀行為強度，即不能遽以刑法強制罪相繩。此外，
    復無其他積極證據足以證明被告有公訴意旨所指強制犯行，
    自應為被告無罪之諭知。原審疏未細究現場錄影畫面所顯示
    之客觀情節，而以告訴人及證人高碧昇，或因時間延宕而有
    遭受不法攔阻感受之指述，或因觀察角度之立場不同所生印
    象之供述，據為被告有罪之認定，容有未洽。被告上訴意旨
    指摘原判決不當，為有理由，自應由本院將原判決撤銷，改
    判被告無罪。
據上論斷，應依刑事訴訟法第369條第1項前段、第364條、第301
條第1項，判決如主文。
本案經檢察官羅嘉薇提起公訴，檢察官董怡臻到庭執行職務。
中　　華　　民　　國　　111 　年　　6 　　月　　30　　日
              　　刑事第六庭    審判長法　官  劉方慈
                                      法　官  許曉微
                                      法　官  朱嘉川
以上正本證明與原本無異。
不得上訴。
                                      書記官  尤朝松 
中　　華　　民　　國　　111 　年　　7 　　月　　1 　　日